臺灣高雄地方法院刑事判決
111年度簡上字第77號
上  訴  人  
即  被  告  李金璋



上列上訴人即被告因傷害案件，不服本院高雄簡易庭民國111年2
月11日110年度簡字第3504號第一審簡易判決（聲請簡易判決處
刑書案號：110年度偵字第10611號），提起上訴，本院管轄之第
二審合議庭判決如下：
    主  文
上訴駁回。
    事  實
一、李金璋為追討張瑞琨積欠之債務，於民國110年3月30日10時
    37分許，在張瑞琨位於高雄市鳳山區復華一街住處附近路口
    等候，見張瑞琨步行經過，遂上前質問，雙方發生爭執，李
    金璋竟基於傷害之犯意，手持辣椒水朝張瑞琨臉部噴灑，張
    瑞琨見狀閃避逃跑，李金璋旋手持警棍追逐張瑞琨進入高雄
    市○○區○○○街0號大樓1樓大廳內，並持警棍朝張瑞琨頭部揮
    打，張瑞琨則以雙臂阻擋李金璋之正面攻擊，致張瑞琨受有
    「雙前臂挫瘀傷」之傷害；且在張瑞琨（所涉犯傷害部分，
    另由本院以111年度訴字第584號傷害案件審理中）壓制李金
    璋過程中，李金璋承前傷害之犯意，接續以腳朝張瑞琨臉部
    踢踹，並與張瑞琨扭打，致張瑞琨受有「右眼痛、前胸壁挫
    瘀傷」之傷害。嗣因大樓管理員吳振隆報警處理，當場扣得
    李金璋所有之警棍1支、辣椒水1瓶，而查悉上情。
二、案經張瑞琨訴由高雄市政府警察局鳳山分局報告臺灣高雄地
    方檢察署檢察官偵查後聲請簡易判決處刑。
    理  由
壹、證據能力部分
一、按被告之自白，非出於強暴、脅迫、利誘、詐欺、疲勞訊問
    、違法羈押或其他不正之方法，且與事實相符者，得為證據
    ，刑事訴訟法第156條第1項定有明文，復為確保此意旨之具
    體實現，另於同條第3項前段規定：被告陳述其自白係出於
    不正之方法者，應先於其他事證而為調查。然則非謂被告可
    以無所顧忌、任意爭辯。易言之，受訊問之被告究竟出於何
    種原因坦承犯行，不一而足，或係遭訊問者以不正方式對待
    始承認，或未遭不正方式對待，而係考量是否能獲輕判或免
    遭羈押，或出於自責悔悟者，或有蓄意頂替或別有企圖，此
    為受訊問者主觀考慮是否認罪所參酌之因素，此種內在想法
    難顯露於外而為旁人所知悉。因之，只要訊問者於訊問之際
    ，能恪遵法律規定，嚴守程序正義，客觀上無任何逼迫或其
    他不正方法，縱使被告基於某種因素而坦承犯行，要不能因
    此即認被告自白欠缺任意性。被告之自白茍係出於任意性，
    並與事實相符者，依刑事訴訟法第156條第1項規定，即得為
    證據（最高法院106年度台上字第4085號判決意旨參照）。
    查上訴人即被告李金璋（下稱被告）辯稱：偵查中自白係檢
    察官利誘所致，檢察官表示如果承認，會給我緩起訴，到法
    院會比較重，我才承認有打到告訴人張瑞琨云云，經本院勘
    驗110年9月7日被告之偵訊光碟結果：檢察官訊問被告過程
    中，語氣和緩，先向被告確認辣椒水及伸縮棍均係被告攜至
    現場，關於案發經過及被告對於其行為是否承認傷害，皆由
    被告直抒己意，陳述當時內心想法，且在被告認罪之前，檢
    察官已向被告詳細說明本案無法和解、撤回告訴的話，被告
    如認為無罪且希望法官開庭就以起訴處理，如認罪則向法院
    聲請簡易判決處刑，過程中並無提及給予被告緩起訴處分，
    此有勘驗筆錄在卷可佐（簡上卷第259至262頁）。依上開說
    明，檢察官於訊問時，告知被告相關訴訟程序，並無違反法
    律規定，且客觀上無任何逼迫或其他不正方法，足認被告於
    偵查中所陳述之內容，係出於其自由意志，得為本案適法之
    證據，而採為判決之基礎。
二、次按，被告以外之人於司法警察（官）調查中所為之陳述，
    依刑事訴訟法第159條第1項規定，係屬傳聞證據，原則上無
    證據能力，惟如該陳述與審判中不符時，其先前之陳述具有
    較可信之特別情況，且為證明犯罪事實存否所必要者，依同
    法第159條之2規定，始例外認為有證據能力。如該陳述與審
    判中並無不符時，因該陳述並不符合刑事訴訟法第159條之2
    有關傳聞例外之規定，故不得作為認定本案犯罪事實有無之
    證據。此時，當以其於審判中之陳述作為證據。本件被告否
    認證人張瑞琨、吳振隆於警詢中陳述之證據能力，經查：
　㈠證人張瑞琨就其遭被告傷害之情節，究係在住處1樓大廳內，
    抑或是在住處附近路口，於警詢時之陳述與本院審理中以證
    人身分所為之證述未盡相符（警卷第3至5頁，簡上卷第368
    至369頁），審酌證人張瑞琨於警詢時之陳述，乃依據親身
    經歷之事實所為，且距離案發時間較近，較不致有何誇大虛
    構之情，對於全案情節記憶又尚清晰，復無被告在場之影響
    ，足認證人張瑞琨於警詢時之陳述，客觀上具有較可信之特
    別情況，且因證人張瑞琨於本院審理中證述時，或因時隔較
    久記憶偏失，致未能證述翔實如前，或受被告同庭在場之影
    響，情緒較為激動而未能清楚記憶描述案發經過，無從獲得
    較貼近事實之真實陳述，是認證人張瑞琨於警詢時之陳述，
    為證明犯罪事實存否所必要，自具有證據能力。
　㈡證人吳振隆於警詢中之陳述，核與審判中之陳述相符，依上
    開說明，前揭警詢中之陳述，並無傳聞證據例外之情形，應
    無證據能力，當以證人吳振隆於審判中之證述作為證據。
三、再按，被告以外之人於偵查中向檢察官所為陳述，除顯有不
    可信之情況者外，得為證據，刑事訴訟法第159條之1第2項
    定有明文。偵查中對被告以外之人所為之偵查筆錄，或被告
    以外之人向檢察官所提之書面陳述，性質上均屬傳聞證據。
    惟現階段刑事訴訟法規定檢察官代表國家偵查犯罪、實施公
    訴，依法其有訊問被告、證人及鑑定人之權，證人、鑑定人
    且須具結，而實務運作時，檢察官偵查中向被告以外之人所
    取得之陳述，原則上均能遵守法律規定，不致違法取供，其
    可信度極高。職是，被告以外之人前於偵查中已具結而為證
    述，除反對該項供述得具有證據能力之一方，已釋明「顯有
    不可信之情況」之理由外，不宜即遽指該證人於偵查中之陳
    述不具證據能力。本件被告認證人張瑞琨於偵查中之證述為
    審判外陳述，無證據能力。然查，證人張瑞琨於偵查中之陳
    述既經具結，並無證據證明顯有不可信之情況，且於本院審
    理中到庭接受交互詰問，賦予被告詰問之機會，依前開說明
    ，應有證據能力。
四、另按，被告以外之人於審判外之陳述，雖不符刑事訴訟法第
    159條之1至第159條之4之規定，然經當事人於審判程序同意
    作為證據，法院審酌該言詞陳述或書面陳述作成時之情況，
    認為適當者，亦得為證據。又當事人、代理人或辯護人於法
    院調查證據時，知有第159條第1項不得為證據之情形，而未
    於言詞辯論終結前聲明異議者，視為有前項之同意，刑事訴
    訟法第159條之5定有明文。查，本判決所引用之其餘證據（
    詳後引證據），其中各項言詞或書面傳聞證據部分，縱無刑
    事訴訟法第159條之1至第159條之4或其他規定之傳聞證據例
    外情形，業經本院審理時予以提示並告以要旨，檢察官、被
    告已知上述證據乃屬傳聞證據，並於準備程序中明示同意作
    為本案之證據使用（簡上卷第76頁），復未於言詞辯論終結
    前就證據能力聲明異議，本院審酌上開證據作成時之情況，
    並無違法取證或其他瑕疵，認為以之作為證據為適當，而具
    有證據能力。
貳、實體部分
一、訊據被告固坦承案發當天攜帶警棍、辣椒水至案發現場之事
    實，惟矢口否認有何傷害犯行，辯稱：我沒有打告訴人，也
    沒有拿辣椒水噴他，告訴人的傷勢不是我造成云云。經查：
  ㈠被告為追討告訴人積欠之債務，確於110年3月30日10時37分
    許，在告訴人位於高雄市鳳山區復華一街住處附近路口等候
    ，見告訴人步行經過，遂上前質問，雙方發生爭執，被告手
    持辣椒水朝告訴人臉部噴灑，告訴人閃避逃跑，被告旋手持
    警棍追逐告訴人進入高雄市○○區○○○路0號大樓1樓大廳內各
    節，業據被告於警詢及偵查中坦承不諱(警卷第10頁，偵卷
    第37頁)，核與證人即告訴人張瑞琨於警詢及偵查中之證述(
    警卷第3至5頁，偵卷第31至33頁)、證人即大樓管理員吳振
    隆於本院審理時之證述(簡上卷第363頁)大致相符，並有高
    雄市政府警察局鳳山分局扣押筆錄、扣押物品目錄表(警卷
    第19至23、27至31頁)、扣案物照片(警卷第43頁)等件在卷
    可稽，以及警棍1支、辣椒水1瓶扣案可佐。是此部分事實，
    應堪認定。
　㈡被告確有手持警棍朝告訴人頭部揮打，且在告訴人壓制被告
    過程中以腳朝告訴人臉部踢踹，並與告訴人扭打，致告訴人
    受傷之事實。理由如下：　
　⒈證人即告訴人張瑞琨於警詢時證稱：我跑到復華一街2號管理
    室，被告拿著伸縮警棍朝我頭部要打我，我出於防衛以雙手
    阻擋導致雙手紅腫，為了保護我自己，我將被告摔倒後壓制
    住，被告仍想用警棍打我並以手抓住我的脖子，我的右手有
    二處紅腫、左手有三處紅腫都是被告用警棍打我時，我以雙
    手阻擋造成，脖子右側紅腫則是被告拉扯我造成等語明確(
    警卷第4頁)，證人吳振隆於本院審理時結證稱：當天我值班
    ，告訴人由外面跑進來，後來被告拿警棍，另一隻手拿類似
    噴罐的東西追進來，被告就朝告訴人揮棍，二人扭在地上，
    被告遭告訴人壓制，我上前想勸開他們，不要有拉扯行為，
    但被告要我不要管，否則我也有事，因為被告手上還持有警
    棍，告訴人就要我報警，過程中被告遭告訴人壓制在地，有
    言語衝突也有拉扯等語（簡上卷第363頁）。依上，證人張
    瑞琨、吳振隆對於被告所持器具、傷害過程等情節之證述，
    互核一致，並由告訴人之傷勢照片(警卷第39、41頁)所呈現
    之傷勢分布與告訴人指述遭被告傷害部位相符，足徵其2人
    之證述可信性極高。
  ⒉復觀諸本院於111年6月20日、111年11月15日當庭播放大樓現
    場監視器錄影光碟進行勘驗結果：⑴畫面時間10時37分26秒
    ，被告自後追趕告訴人，二人奔跑進入大樓管理室；⑵畫面
    時間10時37分28秒，告訴人先進入住宅大廳，被告尾隨在後
    ；⑶畫面時間10時37分29秒，可見被告持長條棒狀物，監視
    器畫面最右邊告訴人腳尖朝向的方向可知告訴人面向被告；
    ⑷畫面時間10時37分30秒，被告持長條棒狀物揮向告訴人，
    告訴人有出腳踢的動作，但未踢到被告或長條棒狀物，被告
    隨即持長條棒狀物往前揮擊二下，被告與告訴人隨即發生拉
    扯；⑸畫面時間10時37分31秒至10時37分45秒，被告與告訴
    人扭抱在一起，被告左手勾住告訴人之左肩，告訴人右手勾
    住被告之脖子，10時37分34秒時告訴人將被告往地上壓制，
    被告仰躺在地上，告訴人躺臥在被告身上，10時37分37秒時
    被告左手仍有揮舞棍棒之動作，管理員走近二人，10時37分
    39秒時管理員抓住被告左手之棍棒，被告動作漸漸和緩；⑹
    畫面時間10時37分45秒至10時38分10秒，被告扭動掙扎，管
    理員和告訴人維持原姿勢壓制被告，10時38分2秒時告訴人
    起身成半蹲姿勢，持續以雙手壓住被告；⑺畫面時間10時38
    分10秒至10時38分13秒，告訴人抓住被告雙手、與被告拉扯
    ，10時38分11秒時被告將雙腳往告訴人方向踢，10時38分13
    秒時，被告右腳踢向告訴人右臉，告訴人臉部瞬間往左邊偏
    ，告訴人因而鬆開左手且往畫面左方偏移，管理員均在旁抓
    住被告手上之棍棒；⑻畫面時間10時38分14秒至10時38分30
    秒，告訴人雙手抓住被告之右腳，做出拖拉之動作，被告不
    斷扭動身體及踢腳掙扎，管理員則抓住被告手上之棍棒，10
    時38分17秒時告訴人鬆開雙手，10時38分19秒時告訴人又以
    雙手抓住被告之右腳，告訴人、被告、管理員3人拉扯，10
    時38分22秒時管理員鬆開雙手起身站立，告訴人仍以雙手壓
    制被告，10時38分25秒時告訴人之右腳略微抬起壓住被告，
    直至10時38分30秒告訴人均維持該姿勢壓制被告。此有本院
    111年6月20日、111年11月15日勘驗筆錄暨現場監視器擷取
    畫面照片存卷足憑(簡上卷第147至163、205、361頁)。是認
    被告於前揭時、地，確有手持警棍朝告訴人頭部揮打，雙方
    進而發生肢體衝突，被告旋遭告訴人壓制，惟被告仍不停手
    ，持續與告訴人扭打之事實甚明。
　⒊被告雖辯稱：告訴人傷勢非其所造成云云。然查，本案發生
    時間為110年3月30日10時37分許，告訴人於案發當日12時24
    分許製作警詢筆錄(警卷第3頁)，旋於同日13時49分許前往
    小港醫院急診接受診療，診斷書記載「右眼痛、雙前臂挫瘀
    傷、前胸壁挫瘀傷」，此有告訴人之高雄市立小港醫院(委
    託財團法人私立高雄醫學大學經營)診斷證明書（警卷第35
    頁）、高雄市立小港醫院(委託財團法人私立高雄醫學大學
    經營)111年5月13日高醫港品字第1110301850號函暨所附告
    訴人之110年3月30日病歷資料（見簡上卷第127至131頁）存
    卷可考。是告訴人前往醫院驗傷時間與本案發生衝突時間相
    近，且告訴人之受傷部位與告訴人前揭指述遭被告攻擊方式
    及部位，互核一致。復經本院勘驗被告於前揭時、地，確有
    手持警棍朝告訴人正面揮擊二下，在雙方面對面、近距離之
    情形下，告訴人基於防衛以雙臂阻擋被告之棍棒攻擊，核屬
    一般正常人之本能反應，因而傷及告訴人受有「雙前臂挫瘀
    傷」，尚屬事理之常；被告與告訴人隨即發生拉扯，告訴人
    將被告壓制在地，被告不斷扭動身體及踢腳掙扎，確有與告
    訴人發生肢體衝突，並以腳踹向告訴人臉部之動作，因此造
    成告訴人受有「右眼痛、前胸壁挫瘀傷」之傷害，亦合乎常
    情。佐以被告於偵訊時出於任意性坦承傷害告訴人，業據本
    院勘驗被告之偵訊筆錄確認無誤，已如前述，而被告為54年
    次之成年人，且於本院審理時自述專科畢業、從事賣茶工作
    、已退休等語（簡上卷第379頁），足認被告之智識能力正
    常且有充足之社會經驗，當知悉認罪之法律效果，若非確有
    其事，應無自陷己罪之必要，其事後翻供顯係卸責之詞，不
    足採信。從而，告訴人所受傷勢應係被告所造成無誤。
 ㈢綜上所述，本件事證明確，被告上開傷害犯行，洵堪認定，應
   依法論科。
二、核被告所為，係犯刑法第277條第1項之傷害罪。被告於前揭
    時、地，手持警棍揮打、以腳踢踹且扭打告訴人成傷之數舉
    動，核屬密切接近之時、地實施，且同係侵害告訴人之法益
    ，各行為之獨立性極為薄弱，主觀上亦係出於單一傷害之犯
    意，依一般社會健全觀念，應視為數個舉動之接續施行，合
    為包括之一行為予以評價為當，應論以接續犯之實質上一罪
    。
三、按量刑輕重，係屬事實審法院得依職權自由裁量之事項，苟已斟酌刑法第57條各款所列情狀而未逾越法定刑度，不得遽指為違法。又在同一犯罪事實與情節，如別無其他加重或減輕之原因，下級審量定之刑，亦無過重或失輕之不當情形，則上級審法院對下級審法院之職權行使，原則上應予尊重（最高法院72年台上字第6696號、75年台上字第7033號、85年度台上字第2446號判決意旨參照）。經查，原審以被告所犯傷害犯行，事證明確，適用刑事訴訟法第449條第1項前段、第3項、第450條第1項、第454條第2項，刑法第277條第1項、第41條第1項前段、第38條第2項前段，刑法施行法第1條之1第1項等規定，並審酌被告為智識成熟之成年人，本應以理性、和平之方式處事，卻僅因與告訴人間之債務糾紛，即持警棍揮打、以腳踢踹告訴人，造成告訴人受有前揭傷害，且犯後否認犯行之態度，並考量其犯罪動機、手段與情節，造成告訴人所受傷勢之程度，及被告於警詢中自陳之智識程度、家庭經濟生活狀況、被告無前科之素行等一切情狀，量處拘役50日，如易科罰金，以新臺幣1,000元折算1日，扣案之辣椒水1瓶、警棍1支均沒收，其認事用法核無違誤，量刑亦屬適當。被告上訴意旨否認犯罪，指摘原判決認定事實有誤，請求改判，尚無理由，自應予以駁回。
據上論斷，依刑事訴訟法第455條之1第1項、第3項、第368條，
判決如主文。
本案經檢察官伍振文聲請簡易判決處刑，檢察官李佳韻到庭執行
職務。
中　　華　　民　　國　　111 　年　　12　　月　 　6　　日
                  刑事第十六庭　審判長法　官　詹尚晃

　　　　　　　　　　　　　　　　　　  法　官　施君蓉

　　　　　　　　　　　　　　　　　　  法　官　孫沅孝
以上正本證明與原本無異。
不得上訴。
中　　華　　民　　國　　111 　年　　12　　月　　 7　　日
                                      書記官  劉容辰
附錄本案所犯法條：
刑法第277條第1項
傷害人之身體或健康者，處五年以下有期徒刑、拘役或五十萬元
以下罰金。